【裁判字號】    88,訴,676
【裁判日期】    890209
【裁判案由】    給付借款
【裁判全文】
臺灣新竹地方法院民事判決  八十八度訴字第六七六號
    原      告  甲○○
    訴訟代理人  乙○○
    被      告  丙○○
右當事人間請求給付借款事件，本院判決如左：
    主    文
被告應給付原告新台幣柒拾萬元及自民國八十八年五月一日起至清償日止，按年息百
分之五計算之利息。
原告其餘之訴駁回。
訴訟費用由被告負擔十分之七，餘由原告負擔。
本判決第一項於原告以新台幣貳拾肆萬元為被告供擔保後，得假執行。
原告其餘假執行之聲請駁回。
    事    實
甲、原告方面：
  一、聲明：(1)被告應給付原告新台幣（下同）一百萬元及自民國八十八年四月三十
      日起至清償日止，按年息百分之六計算之利息。(2)願供擔保請准宣告假執行。
  二、陳述略稱：被告與原告素不相識，經朋友江阿川介紹後得知被告因經營生意須
      資金周轉，適原告有閒置資金一百萬元，經朋友再三保證，乃於八十七年十二
      月十日將四十萬元，以原告之妻乙○○之名義匯入被告所經營之奧莉微國際股
      份有限公司，借予被告使用數日，其後被告表示資金仍有不足，原告又陸續借
      予現金六十萬元，原約定數日後即還款，惟屆期後仍未還款，被告乃於八十七
      年十二月二十日提供其名下之新竹縣竹北市縣○段八七四之四地號、九六三建
      號、九六四建號、九六五建號、九六六建號，及同市○○段四○五之四地號之
      不動產，為原告設定本金最高限額一百二十萬元之抵押權，並開立面額為一百
      萬元之本票，以為憑證，惟時至八十八年二月間，被告仍未還款，原告再與被
      告磋商還款事宜，被告再開立面額共一百零九萬二千元之支票五張（餘為補貼
      利息），並約定八十八年四月三十日還款，惟屆期仍不獲兌現，爰依消費借貸
      之法律關係，請求被告返還消費借貸款及按年息百分之六計算之利息。
  三、證據：提出匯款單一張、本票一張、支票五張（以上為正本）、抵押權設定契
      約書、他項權利證明書（以上為影本）、土地及建物登記簿謄本共五份為證。
乙、被告方面：
    被告未於最後之言詞辯論期日到場，據其以前到場辯論之聲明及陳述如下：
  一、聲明：求為判決駁回原告之訴。
  二、陳述略稱：被告與原告並不認識，是看報紙打電話借款，向原告借款實拿本金
      僅有七十多萬元，即八十七年十二月十日借四十萬元，八十八年二月八日借三
      十萬元，第一次借款十五天，利息十五萬元，第二次也是借款十五天，利息連
      同第一筆利息亦為十五萬元，被告已清償六十多萬元，一月十七日還了十二萬
      一千元，二月八日，二月十九日有陸續還款，要向銀行調還款資料，自認本票
      及支票均係其所簽立，對匯款單無意見。
    理    由
甲、程序方面：
    本件被告未於最後之言詞辯論期日到場，無民事訴訟法第三百八十六條所列各款
    情形，依原告之聲請，由其一造辯論而為判決。
乙、得心證之理由：
一、本件原告起訴主張被告向其借款一百萬元，並開立面額一百萬元之本票一張，及
    面額一百零九萬二千元之支票五張為憑證，及以被告所有之不動產設定最高限額
    一百二十萬元之抵押權為擔保，詎屆期未清償，爰依消費借貸之法律關係請求返
    還借款，被告則以其僅收到七十萬元之借款，並已清償六十多萬元等語置辯。
二、按當事人主張有利於己之事實者，就其事實有舉證之責任，民事訴訟法第二百七
    十七條定有明文，又消費借貸為要物契約，因金錢或其他代替物之交付而生效力
    （民法第四百七十五條），交付之事實如有爭執，應由主張已為交付之與人負舉
    證責任，票據為無因證券，不能僅以面票之簽發及交付，證明有借貸之事實。執
    票人如主張票據係發票人向其借款而簽發交付，以為清償方法，發票人復抗辯其
    未收受借款，消費借貸並未成立，則就借款之已交付事實，即應由執票人負舉證
    責任（最高法院六十九年度台上字第四一四六號、八十二年度台上字第一○六一
    號、八十三年度台上字第五二六號判決參見）。
三、本件原告主張被告向其借款一百萬元，被告則僅自認借到其中之七十萬元，餘三
    十萬元之借款事實則否認之，依前開說明，應由原告就其餘三十萬元借款已交付
    之事實負舉證責任，原告雖提出匯款單一張、本票一張、支票五張、抵押權設定
    契約書、他項權利證明書、土地及建物登記簿謄本等資料為證，惟除其中四十萬
    元借款之交付有匯款單一張為證外，其餘之六十萬元借款，原告稱係以現金交付
    ，惟未舉證以實其說，而票據為無因證券，票據之簽發及交付尚不能證明借款交
    付之事實，而原告在被告所有之不動產上設定之抵押權為最高限額抵押權，乃債
    權人對於抵押權存續期間內發生之不特定債權，預定一最高限額，由債務人或第
    三人提供抵押物予以擔保之特殊抵押權，與普通抵押權在設定時已有債權存在之
    情形有別，故最高限額抵押權之設定，亦不足以證明借款交付之事實及交付金額
    為若干。原告既無法就被告否認之三十萬元借款事實舉證證明，其主張即無從採
    信。又被告雖抗辯已清償六十萬元借款，惟為原告所否認，被告亦未提出證據證
    明其還款之事實，所辯亦不足採信，則被告借款七十萬元未清償之事實堪以認定
    。
四、按借用人應於約定期限內，返還與借用物種類、品質、數量相同之物，又遲延之
    債務以給付金錢為標的者，債權人得請求依法定利率計算之遲延利息（依民法第
    二百零三條規定為年息百分之五），民法第四百七十八條前段、第二百三十三條
    第一項前段定有明文，被告所開立之五張支票係用以清償借款本息，業據原告提
    出支票五紙為證，並為被告所自認，該支票所載之發票日均為八十八年四月三十
    日，自堪信原告主張二造約定之借款到期日為八十八年四月三十日為真，被告屆
    期未清償，原告自得請求被告返還借款，及自到期日翌日即八十八年五月一日起
    至清償日，依年息百分之五計算之遲延利息，原告依消費借貸之法律關係請求返
    還借款，竟請求自八十八年四月三十日起至清償日止，依年息百分之六計算遲延
    利息，尚無理由。
五、綜上，原告請求被告給付七十萬元及自八十八年五月一日起至清償日止，按年息
    百分之五計算之利息之範圍內，為有理由，應予准許，逾此部分則無理由，應予
    駁回。
丙、假執行之宣告：
    原告陳明願供擔保，請求宣告假執行，經核其勝訴部分，並無不合，茲酌定相當
    擔保金額，予以准許，至於其敗訴部分，假執行之聲請失所依附，應予駁回。
丁、結論：本件原告之訴為一部有理由，一部無理由，依民事訴訟法第三百八十五條
    第一項前段、第七十九條但書、第三百九十條第二項，判決如主文。
中      華      民      國    八十九    年      二      月      九      日
                                  臺灣新竹地方法院民事第二庭
~B法      官  彭洪英
右為正本係照原本作成。
如對本判決上訴，須於判決送達後二十日內向本院提出上訴狀（須按他造當事人之人
數附繕本）。
~B法院書記官  蘇霞
中      華      民      國    八十九    年      二      月      十      日


司法院資訊處製作；財團法人民間司法改革基金會備份。
